【裁判字號】    92,上訴,25
【裁判日期】    920522
【裁判案由】    違反槍砲彈藥刀械管制條例
【裁判全文】
臺灣高等法院花蓮分院刑事判決      九十二年度上訴字第二五號
    上訴人即被告  丙○○
    指定 辯 護人  本院候補法.
右上訴人因違反槍砲彈藥刀械管制條例案件，不服臺灣花蓮地方法院九十一年度訴字
第二三五號中華民國九十一年十二月二十日第一審判決（起訴案號：臺灣花蓮地方法
院檢察署九十年度偵字第三０九七號）提起上訴，本院判決如左：
    主  文
原判決撤銷。
丙○○無罪。
    理  由
一、台灣花蓮地方法院檢察署檢察官在原審法院之公訴意旨略以：被告丙○○於民國
    （下同）九十年九月間上旬某日，未經許可而無故持有具殺傷力之制式軍用ＭＫ
    ２手榴彈乙顆，嗣經秘密證人檢舉後，由員警向台灣花蓮地方法院聲請搜索票，
    於同年九月十八日下午三時三十分許，持票前往其昔位於花蓮市○○路一六八巷
    九弄十二號住處搜索，查獲前開手榴彈乙顆，因認被告涉犯槍砲彈藥刀械管制條
    例第七條第四項之未經許可持有彈藥罪嫌。
二、按犯罪事實應依證據認定之，無證據不得推定其犯罪事實；不能證明被告犯罪者
    ，應諭知無罪之判決，刑事訴訟法第一百五十四條、第三百零一條第一項分別定
    有明文。次按事實之認定，應憑證據，如未能發現相當證據，或證據不足以證明
    ，自不能以推測或擬制之方法，以為裁判基礎（最高法院四十年臺上字第八六號
    判例參照）；且認定不利於被告之事實，須依積極證據，苟積極證據不足為不利
    於被告事實之認定時，即應為有利於被告之認定，更不必有何有利之證據（最高
    法院三十年上字第八一六號判例參照）；又認定事實所憑之證據，其為訴訟上之
    證明，須達於通常一般人均不致有懷疑，而得確信其為事實之程度者，始得據為
    有罪之認定，倘其證明尚未達到此一程度而有合理之懷疑存在時，即無從為有罪
    之認定（最高法院七十六年臺上字第四九八六號判例意旨參照）。
三、公訴人認上訴人即被告丙○○涉犯前揭罪嫌，無非係以扣案之手榴彈及秘密證人
    之證詞暨放置手榴彈之茶葉罐於九十年九月初即已放置在警員搜獲處，且擺放茶
    葉罐之處須將雜物搬離才可擺放等情況證據，作為其主要論據。惟訊之被告堅決
    否認有何未經許可非法持有手榴彈之犯行，辯稱：該顆手榴彈係伊一位朋友綽號
    「阿龍」者（經查為乙○○，檢察官另案偵辦），在九月上旬拿到伊家給伊看，
    並問伊能否代尋買主，伊並沒有答應他，後來「阿龍」便帶著手榴彈離去；伊並
    不知道該顆手榴彈為何會在伊家圍牆下被警查獲，況且警方前來搜索時伊並不在
    家，當時伊正在勒戒等語。
四、經查：
  (一)警方查獲扣案手榴彈之位置，係在被告住家門旁矮牆底下角落之雜物堆中，而由
    外面進入上開查獲處，並無任何防閑措施等情，業據證人即查獲之警員甲○○、
    丁○○到庭證述明確（見本院九十二年三月五日訊問筆錄第四頁、同年月二十六
    日訊問筆錄第三頁），足見一般不特定之人均可任意進入該處擺放物品，而無法
    排除有人故意栽贓嫁禍之可能；況警方在查獲之手榴彈、茶葉罐及包裝手榴彈之
    報紙、抹布、塑膠袋上，均未採得被告之指紋，而此亦據證人丁○○證實在卷（
    見本院九十二年三月二十六日訊問筆錄第二頁）。準此，警方雖在上開位置查獲
    扣案之手榴彈，亦不足以證明該手榴彈即為被告所持有。
  (二)證人乙○○雖經原審及本院一再傳拘均未到庭（經查亦未在監或在押，目前行方
    不明），而其在偵查中雖否認曾攜帶手榴彈前往被告家中乙事，惟仍不能以此逕
    認被告所辯必不可採，蓋以苟扣案之手榴彈真為乙○○所持有，則其為脫卸自身
    之責任，必無從期待證人乙○○坦白以對，是亦不能以證人乙○○於偵查中已否
    認持有手榴彈乙節，而推演出扣案手榴彈必為被告所擁有之結論。
  (三)被告辯稱：扣案之手榴彈係乙○○拿至伊家中詢問伊可否代為尋找買主，伊回答
    沒有辦法，乙○○便將該手榴彈帶走，伊記得時間是在伊開始執行觀察勒戒前幾
    天，乙○○是在下午至伊家，並在伊房間內從口袋拿出手榴彈，當時手榴彈是用
    衛生紙包著，乙○○有打開讓伊看手榴彈，乙○○身材較伊矮一點，也是胖胖的
    ，皮膚黑黑的，沒有戴眼鏡等情，核與證人己○○於本院審理時，經隔離訊問後
    證稱：伊記得是在被告進去勒戒之前幾天下午，離現在已經一年多時間，當時伊
    因為去找被告，在被告家時，有一個伊不認識之男子，姓名綽號伊也不知道，年
    約三、四十歲，身材及高度和被告差不多，也是胖胖的，但是肚子比被告還大，
    皮膚蠻黑的，沒有戴眼鏡，該男子拿了一顆手榴彈問被告是否有辦法幫他賣，手
    榴彈是用很多紙還是什麼東西包著，該男子把包裝剝開後就是一顆手榴彈，被告
    向該男子表示無法幫忙後，該男子就離開了等語相符（見本院九十二年四月九日
    訊問筆錄第二、三頁）。參以被告與證人己○○在隔離訊問之情況下，其二人就
    看見手榴彈之時間、地點及看見手榴彈之過程暨該持有手榴彈男子之外形特徵等
    重要情節，所述內容均屬相同，足見證人己○○之證詞應可採信，是被告僅見過
    扣案之手榴彈，並未持有或寄藏該手榴彈之事實，堪以認定。
四、綜上所述，本件公訴人所舉之諸項證據，均未達於使通常一般人均不致有所懷疑
    而得確信其為事實之程度，自不足以為不利於被告之認定；復經本院查無其他積
    極證據，可資證明被告確有公訴人所指非法持有手榴彈之犯行，自屬不能證明被
    告犯罪。原審失察，遽為被告有罪之判決，自有未當。被告上訴否認犯罪，指摘
    原判決不當，為有理由；應由本院將原判決撤銷，並為被告無罪之諭知。
據上論斷，應依刑事訴訟法第三百六十九條第一項前段、第三百六十四條、第三百零
一條第一項前段，判決如主文。
本案經檢察官邱雲昌到庭執行職務。
中      華      民      國    九  十  二    年    五    月    二十二    日
            審判長法官  吳  鴻  章
                                        法官  林  慶  煙
                                        法官  張  健  河
右為正本證明與原本無異。
如不服本判決，應於判決送達後十日內向本院提出上訴狀。其未述理由者，並應於
提出上訴狀後十日內向本院補提理由狀(須附繕本)。
                                      書記官  陳  有  信
中      華      民      國    九  十  二    年    五    月    二十二    日


司法院資訊處製作；財團法人民間司法改革基金會備份。
